臺灣臺中地方法院行政訴訟判決
110年度交字第440號
原      告  謝文能  
被      告  臺中市政府警察局烏日分局

代  表  人  楊川    
上列當事人間交通裁決事件，原告不服被告民國110年11月19日
中市警烏分裁字第GU0000000號裁決書，提起行政訴訟，本院判
決如下：
    主  文
原告之訴駁回。
訴訟費用新臺幣參佰元由原告負擔。
    事實及理由
一、程序事項：按行政訴訟法第237條之7規定，交通裁決事件之
    裁判，得不經言詞辯論為之。本件屬交通裁決事件，依兩造
    所述各節及卷內資料其事證已臻明確，本院認無經言詞辯論
    之必要，爰不經言詞辯論而為判決。
二、事實概要：
　　被告以原告於民國110年9月29日14時10分在臺中市○○區○○路
    ○段000巷00號前堆積置放妨礙交通之物，經被告所屬大肚分
    駐所執勤員警認定原告「在道路堆積、置放、設置或拋擲足
    以妨礙交通之物」之行為，違反道路交通管理處罰條例第82
    條第1項第1款規定予以製單告發，乃於110年11月19日以中
    市警烏分裁字第GU0000000號裁決書（下稱原處分）裁處原
    告罰鍰新臺幣（下同）1,500元整。原告不服，提起本件行
    政訴訟。
三、原告主張略以：
　　該巷為私人土地並無供公眾通行之實，且尚未受計畫道路徵
    收等語。並聲明：原處分撤銷。
四、被告答辯則以：
    本案接獲民眾檢舉，指稱原告私自在臺中市大肚區文昌路2
    段376巷道路上架設鐵柱，該路段巷道狹小且夜間視線不佳
    ，恐造成來往人車發生危險。經函請相關單位釐清該路段屬
    性，依大肚區公所函示，該路現況作為道路使用，架設路障
    （鐵柱）以妨礙排水及交通安全，被告所為之裁罰並無違誤
    等語。並聲明：原告之訴駁回。
五、本院之判斷：
(一)按道路交通管理處罰條例第3條第1項第1款規定：「道路：
    指公路、街道、巷衖、廣場、騎樓、走廊或其他供公眾通行
    之地方。」、第82條第1項第1款規定：「有下列情形之一者
    ，除責令行為人即時停止並消除障礙外，處行為人或其雇主
    新臺幣1,200元以上2,400元以下罰鍰：在道路堆積、置放、
    設置或拋擲足以妨礙交通之物。」
(二)又按道路交通管理處罰條例第3條第1款所定義之「道路」，
    除一般公路、街道、巷衖外，更擴及廣場、騎樓、走廊或其
    他供公眾通行之地方，乃基於該條例以加強道路交通管理、
    維護交通秩序、確保交通安全之立法目的，對於凡相當於公
    路、街道、巷衖、廣場、騎樓、走廊之「供公眾通行之地方
    」，均作為該條例所指之道路而管理其交通，自不限於都市
    計畫劃設之計畫道路、具公用地役關係之既成巷道。此參見
    交通部94年函釋：「主旨：貴府函詢產權為私有之巷弄，可
    否基於公共安全，得不需經所有權人同意，逕為設置標誌或
    繪設標線乙案……。說明：……二、旨揭私有地宜由貴府相關單
    位考量該巷弄型態及實際使用現況，本於權責認定是否屬『
    道路交通管理處罰條例』第3條第1款規定之『道路』範圍，倘
    認定屬『道路』範圍，得有『道路交通標誌標線號誌設置規則』
    之適用。」亦明（最高行政法院109年度判字第557號判決意
    旨參照）。是以，道路交通管理處罰條例第3條第1款之道路
    ，除包含依都市計畫劃設之計畫道路、具公用地役關係之既
    成巷道及已依法指定或認定建築線之巷道外，亦包含可供公
    眾通行之地方（如現有巷道）。
(三)經查，依舉發機關提出之違規採證照片暨文字說明（見本院
    卷第67-69頁），原告確實於110年9月29日14時10分許，於
    文昌路二段376巷18號前放置固定式圍籬、錏管等雜物阻礙
    公眾通行之事實無誤。且依臺中市政府建設局110年9月16日
    局授建養工屯字第1100038683號函說明：「…二、旨揭路段
    為民眾陳情遭架設鐵柱，員警發現該路段地面遭挖掘，且行
    為人自稱該處屬私人土地，因該路段屬區管道路…。」及經
    本院依職權調查違規地點處之GOOGLE MAP街景照片，可知違
    規地點於2018年2月時已有鋪設柏油路面並設置水溝，足認
    違規地點屬於現有巷道，並供公眾通行使用之事實。原告於
    違規地點處架設固定式圍籬之行為，自該當「在道路堆積、
    置放、設置或拋擲足以妨礙交通之物」違規行為無訛。又私
    有土地既成公眾通行之道路，如有公用地役關係之存在，此
    項道路之土地即已成為他有公物之公共用物，土地所有人雖
    有所有權，但其所有權之行使應受限制，不得違反供公眾通
    行之目的。故原告主張設置固定式圍籬之處屬私人土地，縱
    使屬實，因該地已成公眾通行之道路，具有公用地役關係之
    存在，原告雖有所有權，但其所有權之行使應受限制，不得
    違反供公眾通行之目的。亦即違規地點即臺中市○○區○○路○
    段000巷00號土地為私人所有之事實或該道路是否有遭徵收
    ，並不影響該巷道仍為道路交通管理處罰條例第3條第1款之
    「道路」性質，且該巷道亦為供公眾通行之道路，業如前述
    ，故原告上開主張違規地點處為私人土地，違規地點處並非
    供公眾通行使用，且尚未受計畫道路徵收云云，自不足採。
(四)綜上所述，原告110年9月29日14時10分許，於臺中市○○區○○
    路○段000巷00號前，確有「在道路堆積、置放、設置或拋擲
    足以妨礙交通之物」之違規行為，被告依道路交通管理處罰
    條例第82條第1項第1款規定，裁處罰鍰1500元，揆諸首揭規
    定，原處分並無違誤，原告訴請撤銷為無理由，應予駁回。
六、本件事證已臻明確，兩造其餘主張及陳述，經核於判決結果
    不生影響，爰不逐一論列，附此敘明。
七、本件第一審裁判費為300元，應由原告負擔，爰確定第一審
    訴訟費用額如主文第2項所示。
據上論結，本件原告之訴為無理由，依行政訴訟法第237條之7、
第98條第1項前段、第237條之8第1項，判決如主文。
中　　華　　民　　國　 111　　年　　3 　　月　　30　　日
　　　　　　　　　行政訴訟庭　法　官   吳俊螢
上為正本係照原本作成。
如不服本判決，應於送達後20日內，向本院提出上訴狀，其未表
明上訴理由者，應於提出上訴後20日內向本院補提理由書（均須
按他造人數附繕本）。上訴理由應表明關於原判決所違背之法令
及其具體內容，或依訴訟資料可認為原判決有違背法令之具體事
實。
中　　華　　民　　國　　111 　年　　3 　　月　　30　　日
                              書記官　 王素珍